臺灣高等法院刑事裁定　　　　　　　　 100年度聲字第3427號
聲　請　人
即　被　告　辜仲諒
選任辯護人　宋耀明律師
　　　　　　賴文萍律師
　　　　　　葉建廷律師
上列聲請人即被告因違反證券交易法等案件（本院99年度金上重
訴字第75號），聲請解除限制出境，本院裁定如下：
      主  文
聲請駁回。
      理  由
一、聲請意旨詳如附件刑事聲請狀所載。
二、按限制被告出境，僅在限制被告應居住於我國領土範圍內，
    不得擅自出國，俾便於訴訟程序之進行，較之限制住居於某
    市某縣某鄉某村，其居住之範圍更為廣闊，是限制出境與限
    制住居名稱雖有不同，然限制出境亦屬限制住居之處分，係
    執行限制住居方法之一種（最高法院93年台抗字第430號裁
    定參照）。故限制出境之處分，性質上屬於限制住居之一種
    ，目的在防止被告逃亡，是考量解除限制出境與否，自應以
    訴訟之進行及證據之調查是否因此而受影響為判斷依據。
三、經查：
  (一)本件聲請人即被告辜仲諒因涉嫌違反證券交易法等案件，於
    偵查中因出國未到案應訊，曾先後經臺灣臺北地方法院檢察
    署（下稱臺北地檢署）、最高法院檢察署分別於97年8月6日
    、同年11月24日發佈通緝，並經最高法院檢察署於97年11月
    24日函請臺北地檢署將該署偵辦聲請人所涉違反證券交易法
    等案（案號：95年度偵字第22201號、96年度偵字第2540號
    、第13351號、97年度偵字第12118號、第12119號）移轉由
    最高法院檢察署特別偵查組偵辦，嗣於97年11月24日其始自
    行返國到案，經最高法院檢察署諭知以新臺幣1億元具保，
    惟未限制聲請人入出境（含出海），並於同年11月25日撤銷
    對聲請人之通緝，再於同年11月25日函請臺北地檢署撤銷對
    聲請人之前揭通緝，而經該署予以撤銷在案。嗣聲請人所涉
    本件違反證券交易法等案件，經最高法院檢察署特別偵查組
    以98年度偵緝字第1號、第2號、第3號、第4號提起公訴後，
    經臺灣臺北地方法院以98年度金重訴字第40號受理後，並於
    99年2月10日當庭訊問後，以其雖否認犯行，惟參酌本件檢
    察官據以起訴聲請人所引用之證據資料（起訴書所載犯罪所
    得之金額為美金3047萬4717.12元），及另案共同被告張明
    田、鄧彥敦、林祥曦等人，就其等於該件所涉違反證券交易
    法等規定之相關犯行，與聲請人於本件所涉前揭行為係屬共
    同正犯，是從形式上觀察，足認聲請人涉犯起訴書所指違反
    證券交易法等罪嫌（所犯法條為銀行法第125條之2第2項、
    第1項後段之背信罪、證券交易法第171條第2項、第1項第2
    款之不合營業常規交易罪、第3款之董監事經理人背信罪、
    違反證券交易法第151條第1項第3、7款、第157條之1第1項
    第3款等規定而應依同法第171條第2項、第1項第1款之規定
    處罰、洗錢防制法第11條第1項之洗錢罪、違反金融控股公
    司法第17條第3項之規定而應依該法第59條規定處罰等罪嫌
    ），嫌疑重大，而其中所涉違反銀行法第125條之2第2項、
    第1項後段、證券交易法第171條第2項、第1項第2、3款，及
    違反證券交易法第151條第1項第3、7款、第157條之1第1項
    第3款等規定，應依同法第171條第2項、第1項第1款處罰等
    部分，均屬最輕本刑為5年以上有期徒刑之重罪，臺灣臺北
    地方法院審理終結，已於99年10月18日判決其共同違反間接
    從事其他影響集中交易市場有價證券交易價格之操縱行為之
    規定，其犯罪所得金額達新臺幣一億元以上，處有期徒刑7
    年6月；又銀行負責人二人以上共同意圖為自己不法之利益
    ，而為違背其職務之行為，致生損害於銀行之財產，其犯罪
    所得達新臺幣一億元以上，處有期徒刑4年。應執行有期徒
    刑9年在案。其與檢察官均不服原審判決提起上訴，目前繫
    屬於本院審理中（案號：99年度金上重訴字第75號）。
  (二)聲請人前曾以其子患有自閉症、亞斯柏格症候群，與一般學
    生相較，需有特殊之課程設計方較能適應學校課程生活，是
    目前將之安排於以前居住地即日本國之Aboa-Japan Interna
    tion School 等學校就讀，而該課程設計與課後輔導，須父
    母共同參與方能協助孩童改善病情，囿因聲請人之配偶目前
    因故居住於美國，是上開課程均由聲請人參加等情，先後五
    度聲請暫時解除出境（含出海）之限制，本院甫於本（100
    ）年10月4日，基於聲請意旨所稱聲請人之子因身心有特殊
    情況，目前居住於日本國接受特殊教育，俾使病情逐漸好轉
    而能適應學校課程，需由聲請人親自參與課程介紹、陪同進
    行各種不同課程及下課後自我學習之指導，不適於假手他人
    與人倫親情之常等因素，確有由聲請人親自參與觀察其子平
    日生活狀況，而難以電話、傳真、網路、同步視訊會議或其
    他方式代替其親身處理，以免影響其商談進行，俾維護其子
    治療權益等情，並為確保被告到庭，審酌其前次提出出境聲
    請之時間間隔、本次出境目的及需要時間、聲請人之資力等
    情狀，經斟酌再三，准聲請人於提出新臺幣3億元之保證金
    後，在本年10月8日起至本年同月20日止之特定期間，解除
    其入出境之限制，於解除限制出境（出海）之期間，並責付
    於選任辯護人葉建廷律師，由該律師陪同一起出、回國，於
    該特定期間屆滿後，自100年10月21日起仍恢復為限制聲請
    人出境，並發還其於前揭特定期間解除限制出境之上開保證
    金，俾兼顧本件訴訟程序之順利進行與將來可能之刑罰執行
    、聲請人遷徒或行動自由之人權及其子所受前揭課（療）程
    得順利進行之受教權益。
  (三)按入出國及移民法及依該法所定之「國民涉及重大經濟犯罪
    、重大刑事案件或有犯罪習慣不予許可或禁止入出國認定標
    準」之規定，足認聲請人前揭犯罪嫌疑之行為，足以危害經
    濟發展，破壞金融安定，而涉嫌重大金融經濟犯罪，原審經
    審酌本件案情經過、偵查情節、聲請人資力及其進出國境之
    實情，及聲請人於本件偵查中曾有逃亡國外（日本國）之事
    實，經臺北地檢署、最高法院檢察署分別發布通緝，嗣始自
    行返國投案與已經原審判刑在案等情，堪認聲請人仍有逃亡
    之虞，爰認為確保本件訴訟及調查證據程序之順利進行，有
    依刑事訴訟法第101條之2前段及前揭規定，限制聲請人出境
    之必要，爰諭知限制聲請人出境，並以99年2月11日北院隆
    刑靖98金重訴40字第0990002258號函內政部入出國及移民署
    （下稱入出國及移民署）等境管機關，限制聲請人出境（已
    先於同年月10日傳真上開函予前揭境管機關），是聲請人現
    為限制出境中。又相較於羈押處分對於人身自由拘束之嚴重
    性，限制出境之處分顯然較為輕微，是本院雖認並無羈押聲
    請人之必要，惟以聲請人之資力、前揭涉案情形、曾逃亡國
    外，經臺北地檢署、最高法院檢察署分別發佈通緝後，始返
    國投案，及其返國投案後之入出境實情，足認聲請人進出國
    境之次數頻繁，又非無於海外謀生之能力，且其妻現因病在
    美國就醫，其子則因就學等因素而居住於日本國，倘聲請人
    將來受相當刑度之科刑確定，面臨入獄接受刑罰執行時，自
    非無滯外不返國接受執行之可能。另審酌前揭相關情事、社
    會狀況及法文規定，亦足認被告所涉前揭犯罪嫌疑之行為，
    足以危害經濟發展，破壞金融安定而涉嫌重大經濟犯罪，涉
    有「重大經濟犯罪」之情事；本院考量前揭情事，認為確保
    本件訴訟及證據調查程序之順利進行，實有依刑事訴訟法第
    101條之2前段及前揭法文規定，對聲請人為限制其出境之強
    制處分之必要。又對照本案其餘共犯張明田、鄧彥敦、林祥
    曦等均無曾經逃亡之事實，然於偵查中均被羈押，迄原審另
    案審理時始裁准交保，惟仍被諭知限制出境、限制住居，甚
    至必須每日至警察局報到之際遇，是就曾有逃亡事實之聲請
    人，諭知限制其出境，顯未違反比例原則。是為免聲請人將
    來有逃亡之虞，並確保聲請人到庭接受審判及將來可能之刑
    罰執行，本院認為繼續對聲請人為限制出境之強制處分，與
    前開法條規定及比例原則並無不合，亦未過度侵犯聲請人遷
    徒或行動自由之人權。又聲請人在本件偵查程序、原審及目
    前已進行之準備程序階段，雖均能按期到庭，惟仍無從據以
    認為其將來即無棄保潛逃之可能，則為本件訴訟程序之順暢
    進行、發現真實及將來可能刑罰之執行，仍有繼續限制其出
    境之必要。
  (四)聲請人此次以參加中華民國外貿協會於100年11月6日起至同
    月9日止，在大陸地區北京市舉辦台灣名品展同時，籌組我
    國高階「經貿訪問團」，與當地省（市）首長及指標企業領
    袖會晤交流，商談兩岸未來經貿合作方向，規劃舉辦「兩岸
    企業家論壇」，藉由面對面會談，發展合作拓展商機，聲請
    人及聲請人之父均同時接受外貿協會之邀請，成為上開高階
    「經貿訪問團」之成員。聲請人之家族為中信金控之最大股
    東，聲請人之父認為有藉此機會介紹聲請人與對方建立良好
    關係，拓展中信金控在大陸地區發展之必要，且聲請人之父
    年近八旬，往後恐難進行此類參訪，聲請人之母因健康因素
    無從陪同聲請人之父出席，而聲請人之二位胞弟亦另有商務
    行程無從陪同，需由聲請人陪同父親就近照料，希冀法院考
    量孝道、中信金控股東權益等因素准予暫時解除限制出境等
    情，准予再次暫時解除限制出境。惟查，被告所涉前揭犯罪
    嫌疑之行為，係足以危害經濟發展，破壞金融安定之重大經
    濟犯罪，業經略述如前，聲請意旨所稱維護股東權益乙節，
    尚屬薄弱；又所稱與大陸地區省（市）首長及指標企業領袖
    交流、商談，參與「兩岸企業家論壇」等事項，依現今科技
    ，難謂無從以電話、傳真、網路、同步視訊會議或在台邀訪
    等其他方式代替其親身跨海到場；至聲請人欲陪同父親前往
    俾就近照料乙節，固屬盡孝之表現，而聲請人之父亦出具信
    函，表示願出具保證金，並受法院責付，確保聲請人返國之
    意旨，足見親情依賴之深厚，然依現今醫療、交通科技之發
    達，復有其他人員可得陪同照料，衡情仍非不得以其他方式
    替代。是本院衡酌結果，認為此次聲請意旨與前次事由截然
    不同，欠缺特殊教育、醫療需求等人道考量之不可替代性，
    聲請人既有逃亡前例，且為具有獨立經濟能力、思考判斷能
    力之成年人，憂煩畏罪之際，難謂聲請人之父得有效節制聲
    請人之行動，依聲請意旨所舉事證，仍無從排除聲請人出國
    後滯留不歸之危險，倘案情發展對其不利或有身陷囹圄可能
    時，難謂無滯外不歸或逃亡之虞，審判之進行或刑罰之執行
    自難謂無窒礙或影響，縱聲請人出境之權益受到限制，以致
    其拓展商業版圖、陪同父親之計畫稍受影響，應未違反比例
    原則。綜上所述，聲請人聲請解除限制出境，核無理由，應
    予駁回。
據上論斷，依刑事訴訟法第220條，裁定如主文。
中    華    民    國   100    年    10    月    31    日
                  刑事第八庭審判長法  官  林恆吉
                                  法  官  劉嶽承
                                  法  官  王偉光
以上正本證明與原本無異。
如不服本裁定，應於收受送達後5日內向本院提出抗告狀。
                                  書記官  陳盈璇
中    華    民    國   100    年    10    月    31    日